【裁判字號】    96,易,1318
【裁判日期】    970320
【裁判案由】    侵占等
【裁判全文】
臺灣臺南地方法院刑事判決              96年度易字第1318號
公  訴  人  臺灣臺南地方法院檢察署檢察官
被      告  丙○○原名楊輝煌
上列被告因侵占等案件，經檢察官提起公訴（96年度偵字第7339號）
，本院判決如下：
    主  文
丙○○意圖為自己不法之所有，而侵占業務上所持有之物，處有
期徒刑陸月，減為有期徒刑參月，如易科罰金，以銀元參佰元即
新台幣玖佰元折算壹日；又連續意圖為自己不法之所有，以詐術
使人將本人之物交付，處有期徒刑拾月，減為有期徒刑伍月，如
易科罰金，以銀元參佰元即新台幣玖佰元折算壹日。應執行有期
徒刑柒月，如易科罰金，以銀元參佰元即新台幣玖佰元折算壹日
，緩刑伍年，緩刑期間付保護管束，並應支付告訴人甲○○新台
幣柒拾參萬元整，給付方式為：按月於每月二十五日存入至少新
台幣壹萬元以上之金額至陳秀錦開立之京城銀行玉井分行000
000000000號帳戶或其他告訴人甲○○指定之帳戶，且
最遲應於伍拾肆個月內全數支付完畢。
    事  實
一、楊峻自民國91年6月5日起至94年4月14日止，擔任保誠人
    壽保險股份有限公司 (下稱保誠人壽)之業務經理、行銷經
    理及業務襄理等職，從事保險業務招攬及代收保險費等工作
    ，為從事業務之人。甲○○於93年底、94年初，透過友人丁
    ○○認識楊峻，乃透過楊峻向保誠人壽購買基金及醫療
    保險，並分別交付新臺幣 (下同)56,000 元及4,500元予楊
    峻，詎楊峻收受上開款項後，竟意圖為自己不法之所有
    ，未替甲○○購買基金及保險，反將上開款項侵占入己，供
    己花用，待甲○○向保誠人壽公司查詢保單及購買基金憑證
    之進度，始知楊峻並未以其名義投保保險或購買基金之情
    。
二、又楊峻復基於概括犯意，意圖為自己不法之所有，先於94
    年3月間佯稱為丁○○整合債務及會負責繳付現金卡債務為
    由，透過丁○○向甲○○借用萬泰商業銀行核發之現金卡，
    致甲○○不疑有他，基於幫助丁○○之意思，交付現金卡1
    張予楊峻。事隔1、2月後，楊峻再以其欲投資日本料理
    餐廳，且會負責繳付現金卡債務為由，持面額20萬元之客票
    1 紙，向甲○○借用台新國際商業銀行核發之現金卡，甲○
    ○亦誤信為真，交付該銀行現金卡1張予楊峻使用。詎楊
    峻取得上開二張現金卡後，陸續持萬泰商業銀行之現金卡
    借得489,665元及持台新銀行之現金卡借得20萬元，惟卻未
    替丁○○處理任何債務，亦未投資經營日本料理餐廳，反將
    借得之金額供己花用。嗣因楊峻避不見面，未按期清償現
    金卡債務，銀行向甲○○催討債務，而上開20萬元支票經提
    示，亦已拒絕往來而遭退票，甲○○發覺有異，始知受騙。
三、案經甲○○告訴臺灣台南地方法院檢察署檢察官偵查起訴。
    理  由
一、訊據被告楊峻對於上揭業務侵占及詐欺犯行，分別於本院
    準備程序及審理時坦承在案，核與證人甲○○指述被害情節
    ，及證人丁○○證述被告楊峻向甲○○借用現金卡之過程
    翔實無誤，並有卷附之保誠人壽函2件、萬泰銀行及台新銀
    行交易明細表各1紙、支票及退票理由單各1紙及本票影本10
    張附卷可參。是以，被告楊峻涉犯業務侵占及詐欺取財之
    犯行，事證明確，洵堪認定，應依法論科。
二、查本件被告犯罪時間在94年間，而我國刑法業於94年2月2日
    修正，並於95年7月1日公布施行，是被告行為後，刑法之法
    律已有變更，且部分條文之變更足以影響被告受刑事處罰之
    法律效果，屬於法律變更，依新修正施行之刑法第2條第1項
    規定，規範行為後法律變更所生新舊法律比較適用之準據法
    ，應採「從舊從輕」原則，因此，爰就本件應適用之相關新
    、舊條文比較輕重情形如下：
  (一)刑法第56條連續犯部分：
    依修正前之連續犯規定，行為人之數行為，如係基於概括之
    犯意，而犯同一罪名者，應論以一罪，但得加重其刑至二分
    之一；依新法則論以數罪，併合處罰，自以舊法時之連續犯
    規定較有利於被告。
  (二)刑法第41條易科罰金部分：
    依修正前刑法第41條第1項、修正前罰金罰鍰提高標準條例
    第2條及現行法規所定貨幣單位折算新台幣條例第2條規定，
    係以新台幣三百元至九百元折算壹日；依修正後之刑法第41
    條第1項規定，則係以新台幣一千元、二千元及三千元折算
    壹日，比較新、舊法之結果，應以舊法之折算金額較有利於
    被告，應依修正前刑法第41條第1項規定諭知易科罰金之折
    算標準。
  (三)刑法第51條第5款定應執行刑部分：
    依修正前刑法第51條第5款規定，行為人最高可宣告有期徒
    刑20年；依新法最高可宣告行為人有期徒刑30年之刑期，自
    以適用舊法較有利於被告，應適用舊法規定。
  (四)刑法第74條緩刑部分：
    現行修正施行之刑法第74條，雖就得宣告緩刑之範圍、附條
    件之負擔及效力均有所修正，與舊法不同，但依最高法院95
    年第8次刑庭會議結論，緩刑之宣告應適用新法之規定，自
    應適用修正後新法之規定。
三、論罪科刑：
  (一)核被告楊峻所為，係犯刑法第336條第2項業務侵占罪及同
    法第339條第1項詐欺取財罪，且其於94年間先後施用詐術向
    甲○○借用二張現金卡，並陸續持卡借得共計689,665元之
    詐欺取財犯行，雖屬前後不同行為，但犯罪時間緊接，所犯
    罪名相同，顯係基於概括犯意反覆為之，應論以連續詐欺取
    財罪。及被告所犯上開二罪，犯意個別，行為互殊，應分論
    併罰。
  (二)爰審酌被告之犯行，有上述連續犯應加重其刑之適用，且其
    任職保誠人壽公司期間，怠忽職責，侵占告訴人交付投保保
    險及購買基金之款項，已足影響保誠公司及甲○○保險之權
    益。嗣後又因個人資金週轉需要，以不實之藉口，向告訴人
    借用現金卡，致單純基於幫助之意思而交付現金卡之告訴人
    ，因此需背負60餘萬元之現金卡債務，造成生活上經濟之壓
    力，惟念及被告於犯行遭發現後，業與告訴人結算，將上開
    侵占款項、現金卡所借本金及需償付之利息，以85萬元計算
    ，先開立本票9紙為據，嗣後亦先後支付12萬元予告訴人，
    減少告訴人部分債務負擔，及其犯後已坦承犯行等一切情狀
    ，分別量處如主文所示之宣告刑，以資懲儆。
  (三)又查被告並無前科，素行尚可，此有臺灣高等法院被告前案
    紀錄表附卷可參，其因個人資金週轉，觸犯刑章，但其犯罪
    後，業已部分彌補告訴人之損害，顯有悔意，且其現有固定
    工作及收入，願意將之前與告訴人結算之85萬元，扣除支付
    之12萬元，剩餘73萬元按月支付1萬元予告訴人，則被告果
    能履行上開承諾，將使告訴人債務壓力減輕，自有利告訴人
    ，告訴人於本院審理時，亦同意讓被告分期支付上開金額，
    因認上開宣告之刑，以暫不執行為適當，併宣告緩刑5年，
    及依修正後之刑法第74條規定，命被告於緩刑期間內最遲應
    於54個月內支付73萬元予告訴人，支付方法則為按月於每月
    25日支付1萬元以上之金額至告訴人指定之陳秀錦開立於京
    城銀行玉井分行帳戶或其他指定帳戶，至全數支付完畢為止
    。
  (四)另本件被告犯罪時間在96年4月24日以前，且所犯罪名經宣
    告之刑未逾有期徒刑1年6月，應依中華民國96年罪犯減刑條
    例第2條第1項規定，減其宣告刑2分之1，並定其應執行刑。
四、據上論斷，應依刑事訴訟法第299條第1項前段，刑法第2條
    第1項、（修正前）第56條、第336條第2項、第339條第1項
    、（修正前）第41條第1項、（修正前）第51條第5款、第74
    條第1項第1款、第2項第3款、第93條第1項，廢止前罰金罰
    鍰提高標準條例第2條，刑法施行法第1條之1，中華民國96
    年罪犯減刑條例第2條第1項第3款、第7條、第9條、第10條
    第1項，判決如主文。
本案經檢察官乙○○到庭執行職務。
中    華    民    國    97    年    3     月    20    日
                  刑事第四庭    審判長法  官  鄭文祺
                                      法  官  黃翰義
                                      法  官  許蕙蘭
以上正本證明與原本無異。
如不服本判決應於收受本判後10日內向本院提出上訴書狀，並應
敘述具體理由。如未敘述上訴理由者，應於上訴期間屆滿後20日
內向本院補提理由書狀（均須按他造當事人之人數附繕本）「切
勿逕送上級法院」。
                                      書記官  郭勝華
中    華    民    國    97    年    3     月    20    日
附錄法條：
刑法第336條（公務公益侵占罪、業務侵占罪）
對於公務上或因公益所持有之物，犯前條第 1 項之罪者，處 1
年以上 7 年以下有期徒刑，得併科 5 千元以下罰金。
對於業務上所持有之物，犯前條第 1 項之罪者，處 6 月以上
5 年以下有期徒刑，得併科 3 千元以下罰金。
前二項之未遂犯罰之。
刑法第339條（普通詐欺罪）
意圖為自己或第三人不法之所有，以詐術使人將本人或第三人之
物交付者，處5年以下有期徒刑、拘役或科或併科1千元以下罰金
。
以前項方法得財產上不法之利益或使第三人得之者，亦同。
前二項之未遂犯罰之。


司法院資訊處製作；財團法人民間司法改革基金會備份。
